# 请教陈老师，子公司间互相持股的合并报表处理

提问人：sskatherine 时间：2022-11-07 15:04:34
母公司A与子公司B共同新设立子公司C（持股比7:3）（PS.母公司A持有子公司B 65%股权，不是全资）
问题 1 ：子公司B在这种情况下不控股是应该按照同一控制下企业合并核算还是按照联营企业核算？
子公司B将所持有的30%子公司B的股权转让给其孙公司D（子公司B对孙公司D控股80%）
问题 2 ：孙公司D的个别报表应该按照同控合并还是联营核算？
问题 3 ：子公司B要对孙公司D报表进行合并，那子公司B因转让子公司C产生的投资收益要在合并报表中怎么抵销？（前提是问题 1 按照联营企业核算，如果问题 1 处理方式不正确，麻烦告知下后续对损益的处理，非常感谢！）
问题 4 ：母公司A的集团合并报表因为对子公司C控股所以需要对其进行并表，但因为我们是按照顺序法做的合并，所以子公司B的合并报表已经按照权益法计提过以前年度的损益调整，集团的合并报表要怎么调整？
在这种情况下是否使用顺序法进行合并不合适？

回答人：chenyiwei
1 、子公司B有可能对C具有参与决策的权力，故具有重大影响（这是基于B为A的非全资子公司这一点作出的推测，但也有很大可能性是C的所有事项均由A直接决定，B不参与决策，此时B虽然持股30%但无重大影响。请项目组注意核实。）
2 、C是新设的子公司，如果承接A、B的构成“业务”的资产、负债组合和人员等，则按同一控制下合并处理。
3 、 4 、请进一步说明交易背景并提供交易前后A集团的架构图。

提问人：sskatherine 时间：2022-11-10 16:08:34
1f11810f01cc9e9177e8694d987b2be.png (383.67 KB, 下载次数: 0)
股权架构图
2022-11-10 16:08 上传

回答人：chenyiwei
3 、B将其原持有的C公司30%股权转给子公司D，对于B的合并报表层面而言就是一项常规的顺流交易，抵销B公司个别报表层面确认的处置收益，以及对应的D公司个别报表中对C投资成本的虚增部分即可。此项处理与B对C有无重大影响无关。即抵销分录为：借：投资收益——股权投资处置损益，贷：长期股权投资（或金融资产）——C。
4 、集团合并层面，应完全消除B、D之间内部交易的影响。如果B合并报表层面对C已按30%权益法核算，则可以直接按B合并报表层面对C的权益法核算的账面价值（已抵销B、D之间内部股权转让损益的影响）纳入合并抵销分录，与C的权益抵销。

提问人：sskatherine 时间：2022-11-17 16:53:09
还想请教下陈老师，因为B、D均不是全资子公司，这项股权转让交易导致母公司A对子公司C的股权稀释了（由89.5%减少至85.6%），没有丧失控制权，少数股东权益增加了，1.这里在母公司A的合并报表角度是否需要按照《企业会计准则第 33 号——合并财务报表（ 2014 年修订）》第四十九条的规定处理，按照权益性交易调整合并报表的资本公积&长期股权投资？2.母公司A对子公司C在合并报表中调整成权益法核算时，对投资收益的确认以及少数股东损益是否需要分段确认？这里是考虑到孙公司D在年末个别报表对子公司C确认投资收益时应该是按照转让后子公司C的净利润的份额确认的。
转股前：母公司A股权比例=直接持股70%+间接持股30% _65%=89.5%_ 少数股东权益比例 _=10.5%_ 转股后：母公司 _A_ 股权比例 _=_ 直接持股 _70%+_ 间接持股 _30%_ 65%*80%=85.6%少数股东权益比例=14.4%
假设股权转让日为 2022 年 9 月 30 日，子公司C实收资本 1000 万，以前年度确认净利润-200万，本年截至股权转让日确认净利润-100万（截止至年末净利润-200万），自始其他所有者权益均无变动，在股权转让日的个别报表净资产账面价值为 700 万。

回答人：chenyiwei
不需要。第四十九条所说的稀释是合并主体与合并集团外的少数股东发生交易的结果，即视同少数股东向本集团增资。而本案例中没有外部少数股东作为交易对手，因此少数股东权益不会变化。